臺灣高等法院刑事裁定
110年度抗字第60號
抗  告  人  
即  被  告  王承銜



選任辯護人  王志超律師
            周政憲律師
            林彥妤律師                               
上列抗告人即被告因違反毒品危害防制條例等案件，不服臺灣基
隆地方法院中華民國109年12月30日羈押裁定（109年度原訴字第
25號），提起抗告，本院裁定如下：
    主  文
抗告駁回。 
    理  由
一、原裁定意旨略以：被告王承銜經受命法官訊問後，坦認起訴
    書所載之犯罪事實，其涉犯毒品危害防制條例第4條第4項罪
    名之犯罪嫌疑重大，且所犯為最輕本刑5年以上有期徒刑之
    罪，並有扣案3百公斤毒品、手機等在案可佐，而同案被告
    翁子傑有告知「鋼鐵人」不安全、貨出事了，之後「鋼鐵人
    」電話聯絡被告王承銜，而被告王承銜拒絕配合接聽電話之
    事實，被告王承銜顯有勾串共犯或湮滅證據之虞，且共犯「
    鋼鐵人」下落不明，有待調查，非予羈押顯難進行審判，而
    有羈押之必要，並禁止接見、通信之必要，依刑事訴訟法第
    101條第1項第2、3款自即日起予以羈押並禁止接見、通信等
    語。
二、抗告意旨略以：
(一)公訴意旨認被告所為應以未遂犯論處，適足認定被告等人運
    輸毒品行為尚屬未遂階段，兼衡被告前於偵查階段已具狀為
    自白之供述，並於偵訊過程，坦認犯行，而後案經起訴，被
    告於審理階段維持自白認罪之供述，並對涉案過程供述詳盡
    ，足認被告應合於毒品危害防制條例第17條第2項之減刑要
    件，據此以觀，被告涉犯之罪名，固然係最輕本刑5年以上
    有期徒刑之重罪，然考量被告所為尚屬未遂階段，且有毒品
    危害防制條例第17條第2項適用等情，倘均經刑之酌減後，
    難認合於刑事訴訟法第101條第1項第3款之羈押要件。
(二)被告等人已均為認罪之供述，且同案被告多人並已於偵查中
    另以證人身分具結作證，在無證據排除事由而證據能力無虞
    情況下，日後審理階段亦應足以作為認定犯罪事實之依據，
    被告當無與同案被告再為無意義之串證必要，況且，觀以起
    訴書犯罪事實欄所載，犯罪事實二部份，於參與程度及涉案
    情節上，「鋼鐵人」與同案被告王華裕、黃國誌等人顯係位
    於主導之地位，同案被告王華裕更有「鋼鐵人」之直接聯繫
    管道，而與「鋼鐵人」多次頻繁聯絡，相較而言，被告王承
    銜及同案被告翁子傑則屬犯罪末端人員，負責風險最高之接
    運毒品事宜，於此情下，原裁定選擇性羈押犯罪情節較為輕
    微之被告王承銜及同案被告翁子傑，而對於惡性更重之同案
    被告王華裕、黃國誌等人卻未施予羈押處分，無視同案被告
    王華裕與「鋼鐵人」關係密切之事實，益徵原裁定以被告與
    「鋼鐵人」有串證之虞作為羈押原因，顯無理由。再且，考
    量被告已坦認犯行，且卷内非供述證據完整情況下，堪認本
    案事證已然鞏固，被告並無就已存於卷内之諸多證據復為滅
    證之行為亦無必要，當無滅證之虞。復次，「鋼鐵人」固然
    尚未到案，然於本件犯罪事實已然鞏固下，並未因「鋼鐵人
    」尚未到案而有使案情陷入晦暗難明之虞，再且參照卷存事
    證，本件偵查中在羈押被告將近3個月期間，未見偵查機關
    對「鋼鐵人」之查緝有何進一步具體掌握，尚難祈於日後審
    理階段得以將之順利緝獲，是以亦難藉由羈押被告之嚴厲手
    段，使對於「鋼鐵人」之追緝有所助益，執此以觀，倘以尚
    有共犯未到案作為羈押被告之原因，亦難認有理由。
(三)衡以被告王承銜已坦承犯行，且其犯罪地位、角色層級甚低
    ，僅為犯罪末端人員，較之同案被告王華裕、黃國誌分別參
    與兩起運輸第三級、第四級毒品既遂罪嫌，且位居主導地位
    ，被告僅涉有一起之運輸第四級毒品未遂罪，然而同案被告
    王華裕、黃國誌等人卻未受有羈押之處分，在在顯示選擇性
    羈押犯罪末端被告之不合理性，難認合於最後手段性原則，
    堪信命以被告一定數額之保證金供擔保，並限制住居等手段
    ，對其應有相當程度之心理約束力，應可確保後續進行，足
    認縱有羈押之原因，然應無羈押被告之必要。綜上，被告無
    羈押原因與必要，請依法撤銷原裁定云云。
三、按被告經法官訊問後，認為犯罪嫌疑重大，而有下列情形之
     一，非予羈押，顯難進行追訴、審判或執行者，得羈押之
    ：㈠逃亡或有事實足認為有逃亡之虞者。㈡有事實足認為有湮
    滅、偽造、變造證據或勾串共犯或證人之虞者。㈢所犯為死 
    刑、無期徒刑或最輕本刑為5年以上有期徒刑之罪，有相當 
    理由認為有逃亡、湮滅、偽造、變造證據或勾串共犯或證人
     之虞者，刑事訴訟法第101條第1項定有明文。羈押本質上
    係為使刑事訴訟程序得以順利進行、保全證據或擔保嗣後刑
    之執行，而對被告所為剝奪其人身自由之強制處分，並非認
    定被告有無犯罪之實體審判程序，故法院係依刑事訴訟法第
    101條第1項等規定，審查被告犯罪嫌疑是否重大、法定事由
    存否、有無非予羈押，顯難進行追訴、審判或執行之必要，
    即羈押要件之審查，無須經嚴格證明，被告是否成立犯罪，
    屬本案實體應予判斷問題，與法院是否羈押被告並無必然關
    係，而所謂「犯罪嫌疑重大」，係指被告就涉犯之罪嫌疑重
    大而言，與罪名是否重大無關，即應審查「犯罪嫌疑」而非
    「罪名」，亦即指具體事由存在，足使人相信被告具備被指
    涉犯罪之初始犯罪嫌疑即為已足，與認定犯罪事實須達毫無
    合理懷疑之確信程度，尚屬有間，至被告經法官訊問後，有
    無依刑事訴訟法第101條規定予以羈押之必要，核屬事實認
    定範圍，事實審法院除刑事訴訟法第114條所列各款情形不
    得駁回外，依法有裁量認定之職權（最高法院29年抗字第57
    號及46年台抗字第21號判例意旨參照），是事實審法院就具
    體個案，審酌犯罪性質、犯罪情節、訴訟進行程度、卷證資
    料及其他一切情事後，裁定羈押或延長羈押，其手段與目的
    間之衡量，並無違反通常生活經驗法則、論理法則及未明顯
    牴觸比例原則者，即無違法或不當可言。
四、經查：
(一)原審於訊問抗告人即被告（下稱「被告」）王承銜後，以被
    告坦認起訴書所載犯罪事實，其涉犯毒品危害防制條例第4
    條第4項犯罪嫌疑重大，且所犯為最輕本刑5年以上有期徒刑
    之罪，並有扣案3百公斤毒品、手機等在案可佐，而同案被
    告翁子傑有告知「鋼鐵人」不安全、貨出事了，之後「鋼鐵
    人」電話聯絡被告王承銜，而被告王承銜拒絕配合接聽電話
    之事實，被告王承銜顯有勾串共犯或湮滅證據之虞，且共犯
    「鋼鐵人」下落不明，有待調查，非予羈押顯難進行審判，
    而有羈押並禁止接見、通信之必要，因而依刑事訴訟法第10
    1條第1項第2、3款，裁定被告自109年12月30日起羈押並禁
    止接見、通信在案，有原審訊問筆錄、臺灣基隆地方法院押
    票（含附件）、臺灣基隆地方法院押票回證附卷可稽（見原
    訴字第25號卷第65至76、87至89、105頁）。經核原審斟酌
    訴訟進行程度、卷證資料及其他一切情事，裁定羈押被告，
    乃係就個案情形依法為裁量職權之行使，其目的與手段間之
    衡量，並無違反通常生活經驗法則、論理法則，於法尚無不
    合。
(二)被告雖執前詞提起抗告。惟：
　⒈揆諸前揭說明，被告是否成立犯罪，屬本案實體應予判斷問
    題，與法院是否羈押被告並無必然關係，同理，是否具備減
    刑要件，屬於本案實體判斷後刑罰減輕之問題，與法院是否
    羈押被告亦無必然關係。是抗告意旨㈠主張被告經刑之酌減
    後，難認合於刑事訴訟法第101條第1項第3款之羈押要件，
    並非可採。
　⒉原審以被告王承銜坦認起訴書所載犯罪事實，其涉犯毒品危
    害防制條例第4條第4項犯罪嫌疑重大，且所犯為最輕本刑5
    年以上有期徒刑之罪，並有扣案3百公斤毒品、手機等在案
    可佐，而「鋼鐵人」以電話聯絡，被告拒絕配合接聽，顯有
    勾串共犯或湮滅證據之虞，且共犯「鋼鐵人」所在不明，有
    待調查，非予羈押顯難進行審判等情，認被告有羈押並禁止
    接見、通信之必要，已如前述；本院復考量被告否認運毒有
    利益報酬，與同案被告翁子傑之供述不一致，以及被告否認
    認識「鋼鐵人」，並於原審訊問時，就為何「鋼鐵人」會有
    被告的電話號碼一節，亦與同案被告翁子傑之供述相左。再
    者，被告否認刪除手機的資料（見原訴字第25號卷第31、32
    、69至72頁）以及同案被告王華裕、黃國誌前均因本案經羈
    押並禁止接見、通信，有法務部調查局北部地區機動工作站
    解送人犯報告書、臺灣基隆地方檢察署檢察官羈押聲請書及
    臺灣基隆地方法院押票2份在卷可參（見偵字第5661號卷第3
    、265、269、271頁）。是抗告意旨㈡主張被告無與同案被告
    再為無意義之串證必要、原裁定選擇性羈押犯罪情節較為輕
    微之被告王承銜而對於惡性更重之同案被告王華裕、黃國誌
    等人卻未施予羈押處分，無視同案被告王華裕與「鋼鐵人」
    關係密切之事實，益徵原裁定以被告與「鋼鐵人」有串證之
    虞作為羈押原因，顯無理由、被告並無就已存於卷内諸多證
    據復為滅證之行為亦無必要，當無滅證之虞、本件犯罪事實
    並未因「鋼鐵人」尚未到案而有陷入晦暗難明之虞，且未見
    偵查機關對「鋼鐵人」之查緝有何進一步具體掌握，執此以
    觀，倘以尚有共犯未到案作為羈押被告之原因，亦難認有理
    由，以及抗告意旨㈢主張同案被告王華裕、黃國誌等人未受
    有羈押處分，在在顯示選擇性羈押犯罪末端被告之不合理性
    ，難認合於最後手段性原則，足認縱有羈押原因，然應無羈
    押被告必要云云，仍非可採。參以本件查無有何刑事訴訟法
    第114條所定各款事由，亦未見抗告意旨主張被告具此等事
    由，有刑事抗告狀附卷（見本院卷第9至14頁）為憑，本院
    無由依前揭規定停止羈押。綜上，原審裁定羈押被告，尚無
    違法或不當，被告徒執前詞提起抗告，並無理由，應予駁回
    。
據上論斷，應依刑事訴訟法第412條，裁定如主文。
中　　華　　民　　國　　110 　年　　1 　　月　　14　　日
　　　　　　      刑事第七庭  審判長法　官  孫惠琳
　　　　　　　　　　　　　　　　　  法　官  王惟琪
　　　　　　　　　　　　　　　　　  法　官  連雅婷
以上正本證明與原本無異。
不得再抗告。
                                    書記官  潘文賢
中　　華　　民　　國　　110 　年　　1 　　月　　15　　日